【裁判字號】    97,重訴,591
【裁判日期】    970814
【裁判案由】    清償債務
【裁判全文】
臺灣臺北地方法院民事判決             97年度重訴字第591號
原      告  杜風工程顧問有限公司
                      樓
法定代理人  乙○○
訴訟代理人  陳在源律師
被      告  潔境環境生技股份有限公司（原名潔境環境工程有
            限公司）
法定代理人  甲○○
上列當事人間請求清償債務事件，本院於民國97年7月29日言詞
辯論終結，判決如下：
    主  文
被告應給付原告新台幣伍佰玖拾萬伍仟元，及其中新臺幣伍佰萬
元自民國九十七年二月二日起，其中新臺幣肆拾萬伍仟元自民國
九十七年二月一日起，均至清償日止，按年息百分之二十計算之
利息。
被告應給付原告新台幣貳佰萬元，及自民國九十六年四月三十日
起至清償日止，按年息百分之五計算之利息。
原告其餘之訴駁回。
訴訟費用由被告負擔。
本判決關於原告勝訴部分，於原告以新台幣貳佰陸拾肆萬元或同
面額之華南銀行可轉讓定期存單供擔保後，得假執行。
原告其餘假執行之聲請駁回。
    事  實  及  理  由
甲、程序方面：
一、本件被告未於言詞辯論期日到場，核無民事訴訟法第386條
    所列各款情形，爰依原告之聲請，由其一造辯論而為判決。
二、按訴狀送達後，原告不得將原訴變更或追加他訴。但擴張或
    減縮應受判決事項之聲明者，不在此限，民事訴訟法第255
    條第1項第3款定有明文。本件原告起訴時，關於訴之聲明第
    二項請求被告給付新臺幣（下同）2,000,000元部分之利息
    起算日，係民國96年6月1日，嗣於97年7月11日之準備書（
    二）狀中，擴張自95年10月2日起算，嗣又於本院97年7月29
    日言詞辯論期日更正減縮自96年4月30日起算，均屬應受判
    決事項聲明之擴張或減縮，依前揭規定意旨，自應准許之。
乙、實體方面：
一、本件原告起訴主張：被告自95年起曾先後多次向原告借款，
    嗣因被告無力清償：
（一）兩造遂合意將其中5,500,000元之借款轉作原告投資被告
      「醫療廢棄物清理及環保工作營運」之投資款，並於96年
      3月2日訂立投資協議書且經民間公證人公證，並約定投資
      期間為1年，迄97年2月1日止，被告每月應支付原告紅利
      135,000元，如被告於2個月內未能按合約執行，被告應每
      月給付原告焚化爐之月營收額20%，作為違約賠償，為期1
      年，如被告違反協議書付款辦法之任何約定條款被告並應
      給付原告以年息20%計算之遲延利息，詎被告自96年11月2
      5日起所開立之支票跳票，96年11月25日、12月25日及97
      年1月25日到期之每月紅利135,000元亦均未支付，迄97年
      2月1日投資期限屆至，亦未返還原告投資之本金，故包括
      被告自96年11月起至97年1月止已到期之紅利計有405,000
      元（135,000×3＝405,000），連同應返還原告之投資本
      金計5,500,000元，被告尚積欠原告共計590,5000元，為
      此訴請被告依兩造之投資協議契約給付，並依該契約第4
      條約定，自97年2月1日起按年息20%計付約定之遲延利息
      。
（二）另原告曾於95年10月2日、96年1月8日各匯款2,000,000元
      、1,000,000元與被告，兩造並約定將之用於「高雄苓站
      土壤生物復育」、「臺中縣95年農地改善計畫」，但其間
      原告質疑被告資金有運用不當，並於96年4月24日發函請
      被告提出解決辦法，被告遂於96年4月30日回函表示為確
      保原告所投入資金，願給付原告每月借貸金額1%作為利息
      ，若結案仍有盈餘，願以最初約定利潤50%給付原告，若
      無盈餘甚至虧損，亦由被告承擔，另其中尚有1,000,000
      元遭告挪用之資金，被告則已分別於96年6月13日、23 日
      、27日返還原告350,000元、100,000元、550,000元，以
      上共計1,000,000元，但尚有2,000,000元之資金則仍未獲
      被告返還，因前述被告同意給付利息之函文，經原告同意
      後，被告就此仍應給付每月利息20,000元（2,000,000×1
      %＝20,000），而因被告有週轉不靈之情形，自96年6月起
      即均未依約給付原告利息，被告並已停止營運，顯然無法
      繼續執行前述約定2合作案之工程，該工程無法結案之原
      因，自係可歸責於被告之事由所致，依民法第256條規定
      ，原告已於96年7月1日寄發存證信函通知被告解除2合作
      案契約，並經被告於96年7月2日收受，被告自應返還投資
      本金2,000,000元，且依民法第259規定，被告並應附加自
      受領時起即96年4月30日起至清償日止，按年息5%計算之
      法定遲延利息。
（三）並聲明：(1)被告應給付原告5,905,000元，及自97年2月1
      日起至清償日止，按年息20%計算之利息。(2)被告應給付
      原告2,000,000元，及自96年4月30日起至清償日止，按年
      息5%計算之利息。(3)並願供現金或同額之華南商業銀行可
      轉讓定期存單為擔保，請准宣告假執行。
二、被告未於言詞辯論期日到場，亦未提出書狀作何聲明或陳述
    。
三、本件原告主張與被告間有前述5,500,000元及2,000,000元之
    投資案契約約定，及前者已經屆期，而後者則因被告有可歸
    責事由而給付不能，亦經原告解約等事實，有原告所提出投
    資協議書暨公證書、匯款單、存摺明細表、被告函文、支票
    暨退票理由單、原告主張解約之存證信函影本等件為證，而
    被告已於相當時期受合法之通知，而於言詞辯論期日不到場
    ，亦未提出準備書狀爭執，依民事訴訟法第280條第3項前段
    之規定，應視同自認，是自堪認原告之主張為真實。進而，
    前者之5,500,000元投資協議契約既已期滿，原告自得請求
    被告返還投資本金及被告前積欠之紅利，惟原告請求加計自
    97年2月1日起至清償日止，按年息20%計算之約定利息部分
    ，其中紅利計405,000部分之約定給付期限，自係於97年2月
    1日前，原告固得請求自97年2月1日起算之約定利息，惟本
    金5,000,000元部分，依原告所主張契約期限既係於97年2月
    1日屆至，被告係自返還本金之翌日起，方對原告負給付遲
    延責任而有應計付約定遲延利息之問題，亦即被告就5,000,
    000元部分，係自97年2月2日起方須計付原告約定遲延利息
    ，原告所請求利息逾此範圍之部分，則無理由；再就前述
    2,000,000元投資契約部分，原告既已解約，其請求被告應
    返還前受領之投資款2,000,000元，並加計自受領時即兩造
    確認轉為投資款之96年4月30日起至清償日，按法定利率即
    年息5%計算之遲延利息，亦有理由。
四、從而，原告依與被告間投資協議、投資合作契約之法律關係
    ，及民法關於解約後回復原狀之規定，請求被告給付原告5,
    905,000元，及其中5,000,000元自97年2月2日起、其中409,
    000元自97年2月1日起，均至清償日止，按年息20%計算之利
    息，及給付原告2,000,000元，及自96年4月30日起至清償日
    止，按年息5%計算之法定遲延利息，均有理由，應予准許。
    至於原告請求投資協議契約之5,000,000元利息部分，有超
    過前述起算日者，則無依據，不應准許之。
五、原告陳明願供擔保，請求宣告假執行，就原告勝訴部份，核
    與民事訴訟法第390條第2項規定相符，茲酌定相當之擔保金
    額，予以准許。至於原告敗訴部分，其假執行之聲請亦因而
    失所依附，不應准許之。
六、訴訟費用負擔之依據：民事訴訟法第79條。
中    華    民    國    97    年    8    月    14    日
                  民事第五庭    法  官  林麗真
以上正本係照原本作成
如對本判決上訴，須於判決送達後20日內向本院提出上訴狀
中    華    民    國    97    年    8     月    15    日
                                書記官  李承翰


司法院資訊處製作；財團法人民間司法改革基金會備份。
